高雄高等行政法院簡易判決
　　　　　　　　　　　　　　　　　　　　96年度簡字第12號
原　　　告　甲○○○○○○○○.
被　　　告　嘉義市政府
代　表　人　乙○○　○○
上列當事人間因醫療法事件，原告不服行政院衛生署中華民國95
年11月 6日衛署訴字第0950037780號訴願決定，提起行政訴訟。
本院判決如下：
    主  文
原告之訴駁回。
訴訟費用由原告負擔。
    事實及理由
一、緣原告於民國（下同）95年 5月23日至同年月26日在搶鮮報
    刊登「三『正』『出』『橘』才能拯救『橘子妹』」報導，
    內容宣稱「．．．引起便秘的原因有可能是罹患某種疾病．
    ．．肥胖不是吃得太多，而是排的太少，代謝太差，排便愈
    少，肚子愈凸醫院愈開愈大！．．．搶鮮報於每個禮拜二跟
    禮拜六，邀請名中醫師『曾志能中醫師』，為廣大的讀者開
    闢養生保健專欄，敬請讀者按時取閱。諮詢電話．．．」等
    文詞，經民眾檢舉，復經被告衛生局查證認屬違規醫療廣告
    ，被告乃以原告違反醫療法第86條第 5款規定，並依同法第
    103條第1項第1款規定，於95年7月17日以府授衛醫字第0950
    201523號行政處分書裁處原告新台幣（下同） 5萬元罰鍰，
    原告不服，提起訴願，亦遭駁回，遂提起本件行政訴訟。
二、原告起訴主張略以：(一)該搶鮮報屬免費贈閱刊物，故原告與
    搶鮮報簽定合約書係屬善心贊助，由原告提供養生保健相關
    知識內容，以便民眾瞭解正確保健及醫療資訊，而原告並無
    廣告之意，僅係將自身所學回饋社會而已。(二)依醫療法第 9
    條規定，所謂醫療廣告係指利用傳播媒體或其他方法宣傳醫
    療業務，以達招徠患者醫療為目的之行為。該些刊物中僅係
    提供養生保健等資訊，且觀察該搶鮮報之刊頭，於該版面左
    上角處為「醫療訊息」四字，非為醫療廣告，原告僅提供相
    關養生保健之經驗，提供大眾參考而已，並無載明「欲減肥
    、減重者，請洽本醫師」等類用語，足見非醫療廣告性質。
    (三)再依醫療法第86條固規定，醫療廣告得禁止之，則方法論
    上欲涵攝該等構成要件之前提，乃行為人所為係屬醫療廣告
    之商業行為，依同法第85條規定，在醫療廣告上可刊登醫療
    機構之名稱、開業執照字號、地址、電話及交通路線等，然
    查系爭報導僅刊登原告之學經歷、看診照片及諮詢電話，若
    如原處分所言此係屬醫療廣告，則依經驗法則，豈有刊登諮
    詢電話，而無刊登原告診所地址、診所名稱、診療科別及診
    療時間等資料之理？如此之廣告，似乎不符常理，亦未達廣
    告之收益可言。(四)又依系爭報導之用語、字眼，均係「歡迎
    收聽嘉樂電台及姊妹電台」、「搶鮮報於每個禮拜二跟禮拜
    六邀請名中醫曾志能中醫師，為廣大的讀者開闢養生保健專
    欄，敬請讀者按時取閱」，均未提及原告診所名稱、地址、
    醫療業務及診療時間，何來宣傳診所之行為。若認此等訊息
    為廣告，則收益應係「嘉樂電台及姊妹電台」、抑或是搶鮮
    報本身，蓋讀者若從此些資料中獲得有益之養生保健資訊，
    則必須持續收聽此台，或持續取閱搶鮮報，在在與原告無關
    。(五)另該報導上刊登原告之學經歷、看診照片，然其刊登僅
    係為介紹撰寫該養生保健專欄之醫師，為使讀者知悉該醫生
    具有養生保健相關知識，其所撰寫內容具有公信力，而報導
    上所刊登之電話，係因眾多讀者來電，搶鮮報員工不堪其擾
    ，故自行刊登，況此舉亦使讀者有一溝通管道，若有對於養
    生保健專欄之內容有不解之處，可透過諮詢專線相互討論以
    解惑，並無意藉此宣傳原告診所，並聲明求為判決撤銷原處
    分及訴願決定云云。惟被告則以：(一)原告固然稱該些刊物僅
    係提供養生保健等訊息非為醫療廣告，惟除了報導內容外，
    該刊物並佐以原告看診之照片、胖女子（描述症狀）、瘦女
    子（描述治療）之圖片及原告姓名、學經歷與諮詢專線等相
    關資訊，已有暗示或影射醫療業務，以達招徠患者為醫療之
    目的。且依據搶鮮報提供之合約書，該診所與報社簽定合約
    每月廣告費4萬元，共6個月合計24萬元整，可知該廣告應為
    原告授意委託，是原告所述，實為卸責之詞。(二)醫療廣告有
    別於一般商業廣告，其對民眾生命財產影響甚鉅，故對違規
    之醫療廣告，自當從嚴從實加以管理，使民眾消費權益獲得
    保障，則被告以原告違反醫療法第86條第 5款規定，並依同
    法第103條第1項第1款規定處原告5萬元罰鍰，並無不當，並
    聲明求為判決駁回原告之訴等語，資為答辯。
三、按「本法所稱醫療廣告，係指利用傳播媒體或其他方法，宣
    傳醫療業務，以達招徠患者醫療為目的之行為。」「醫療廣
    告，其內容以下列事項為限：一醫療機構之名稱、開業執照
    字號、地址、電話及交通路線。二醫師之姓名、性別、學歷
    、經歷及其醫師、專科醫師證書字號。三全民健康保險及其
    他非商業性保險之特約醫院、診所字樣。四診療科別及診療
    時間。五開業、歇業、停業、復業、遷移及其年、月、日。
    六其他經中央主管機關公告容許登載或播放事項。」「醫療
    廣告不得以下列方式為之：．．．五藉採訪或報導為宣傳。
    」「廣告內容暗示或影射醫療業務者，視為醫療廣告。」「
    有下列情形之一者，處新臺幣 5萬元以上25萬元以下罰鍰：
    一違反．．．第85條、第86條規定．．．。」分別為醫療法
    第 9條、第85條第1項、第86條第5款、第87條第1項、第103
    條第1項第1款所明定。
四、經查，原告於95年5月23日至同年月26日在搶鮮報刊登「三
    『正』『出』『橘』才能拯救『橘子妹』」報導，內容宣稱
    「．．．引起便秘的原因有可能是罹患某種疾病．．．肥胖
    不是吃得太多，而是排的太少，代謝太差，排便愈少，肚子
    愈凸醫院愈開愈大！．．．搶鮮報於每個禮拜二跟禮拜六，
    邀請名中醫師『曾志能中醫師』，為廣大的讀者開闢養生保
    健專欄，敬請讀者按時取閱。諮詢電話．．．」等文詞，經
    民眾檢舉，復經被告衛生局查證認屬違規醫療廣告，被告乃
    以原告違反醫療法第86條第5款規定，並依同法第 103條第1
    項第1款規定處原告5萬元罰鍰等情，有被告95年 7月17日府
    授衛醫字第0950201523號處分書附原處分卷可稽，自堪認定
    。而原告提起本件訴訟無非主張其與搶鮮報簽定合約書係屬
    善心贊助，且該些刊物中僅係提供養生保健等資訊，提供大
    眾參考而已，非為醫療廣告云云，資為爭執。
五、然查，原告於95年 5月23日至同年月26日在搶鮮報刊登「三
    『正』『出』『橘』才能拯救『橘子妹』．．．引起便秘的
    原因有可能是罹患某種疾病．．．肥胖不是吃得太多，而是
    排的太少，代謝太差，排便愈少，肚子愈凸醫院愈開愈大！
    ．．．搶鮮報於每個禮拜二跟禮拜六，邀請名中醫師『曾志
    能中醫師』，為廣大的讀者開闢養生保健專欄，敬請讀者按
    時取閱。諮詢電話．．．」之廣告，此為原告所不爭執。惟
    根據搶鮮報陳述意見表示：所有刊登內容確實由曾志能中醫
    診所曾志能醫師提供囑託刊登，包含曾醫師之學經歷、看診
    照片及諮詢電話，並非本報社之業務人員自行刊登，雙方人
    員並於95年5月12日簽署一份由本報社所提供之委刊單及合
    約書一份。而該委刊單上並載明：見報日期95年6月1日至95
    年11月30日、金額：40,000×6＝240,000、備註：週二週六
    出刊，亦有系爭廣告、搶鮮報陳述意見書、合約書及搶鮮報
    委刊單影本附於原處分卷足按。則原告訴稱系爭廣告係屬其
    善心贊助，且為搶鮮報自行刊登，其並不知情，亦未授意乙
    節，尚難採信。
六、再者，系爭廣告以所謂醫療訊息方式，除了刊登「三『正』
    『出』『橘』才能拯救『橘子妹』」報導外，並佐以原告看
    診之照片、胖女子（描述症狀）、瘦女子（描述治療）之圖
    片及原告姓名、學經歷與諮詢專線等相關資訊，核其內容，
    足認原告係藉報導醫學知識及其診所醫療實例，並經由民眾
    電話詢問病人問題，營造其醫術專業形象，暗示或影射民眾
    前來詢問或應診，達成為其診所宣傳以招徠病患醫療之目的
    ，依醫療法第87條第 1項規定，應認屬醫療廣告甚明。又系
    爭廣告上之資訊，若非原告提供，則搶鮮報又將如何刊登？
    抑且，系爭廣告之內容亦與前揭醫療法第85條第 1項規定，
    醫療廣告僅能以該項所規定內容為刊登不符，則原告顯係藉
    報導之手段，以達其宣傳醫療業務之目的甚明。從而，原告
    違反醫療法第86條第 5款規定，違規刊登違規醫療廣告之事
    證應可認定。是原告訴稱其僅係僅提供相關養生保健之經驗
    ，提供大眾參考，且豈有刊登諮詢電話，而無刊登原告診所
    地址、診所名稱、診療科別及診療時間等資料之理，況刊登
    諮詢電話亦使讀者有一溝通管道，可透過諮詢專線相互討論
    以解惑，並無意藉此宣傳原告診所云云，要無可採。
七、綜上所述，被告以原告違反醫療法第86條第5款規定，並依
    同法第103條第1項第1款規定處原告5萬元罰鍰，認事用法並
    無違誤，訴願決定予以維持，亦無不合。原告起訴意旨求為
    撤銷，為無理由，應予駁回。並不經言詞辯論為之。
八、據上論結，本件原告之訴為無理由，依行政訴訟法第 236條
    、第233條第1項、第195條第1項後段、第98條第 3項前段，
    判決如主文。
中　　華　　民　　國　　96　　年　 　3　　月　 29  　 日
                        第三庭法  官  邱政強
以上正本係照原本作成。
如不服本判決，應於送達後20日內，向本院提出上訴狀並表明上
訴理由，如於本判決宣示後送達前提起上訴者，應於判決送達後
20日內補提上訴理由書（須按他造當事人人數附繕本）。
提起上訴應預繳送達用雙掛號郵票7份（每份34元）。
中　　華　　民　　國　　96　　年　 　3　　月　 29  　 日
　　　　　　　　　　　　　　　書記官  蔡玫芳
附註:
行政訴訟法第235條（第1項、第2項）:
對於適用簡易程序之裁判提起上訴或抗告，須經最高行政法院之
許可。
前項許可，以訴訟事件所涉及之法律見解具有原則性者為限。
